【裁判字號】    96,簡附民上,3
【裁判日期】    970312
【裁判案由】    妨害名譽
【裁判全文】
臺灣板橋地方法院刑事附帶民事訴訟判決
上  訴  人  甲○○
被上訴人  乙○○○
上列當事人間請求損害賠償事件，上訴人對於中華民國96年10月
11日本院簡易庭96年度簡附民字第176 號第一審刑事附帶民事判
決提起上訴，經本院於97年2 月27日言詞辯論終結，判決如下：
    主  文
上訴駁回。
    事實及理由
一、被上訴人乙○○○經合法傳喚，無正當理由不到庭，爰依刑
    事訴訟法第498 條之規定，不待其陳述而為判決。
二、本件被上訴人乙○○○起訴主張：上訴人甲○○基於意圖散
    布於眾之誹謗犯意，於民國95年10、11月間某時，在位於臺
    北縣中和市○○路○段仁愛街口，不特定人得共見共聞之某
    土地公廟，向張秋月等人指摘「被上訴人以香勾取香油錢之
    方式偷廟裡的香油錢」等情，足以毀損被上訴人之名譽。被
    上訴人因上訴人之誹謗行為，精神上遭受極大之痛苦，為此
    起訴請求上訴人賠償被上訴人非財產上之損害，並聲明：(一)
    上訴人應給付被上訴人新臺幣（下同）10萬元及自起訴狀繕
    本送達翌日起至清償日止按年息百分之5 計算之利息；(二)被
    上訴人願供擔保，請准宣告假執行。
三、上訴人則以：原審認定上訴人應賠償被上訴人3 萬元，係以
    證人張秋月於偵查之證言為其主要依據，惟公訴人傳喚證人
    張秋月時，並未同時傳喚上訴人，給予上訴人對質、詰問之
    機會，證人張秋月之證述已無證據能力，且上訴人從未向證
    人張秋月說過被上訴人以香勾取香油錢之方式偷廟裡的香油
    錢；再者，慰撫金之多寡，應斟酌雙方之身分、地位、資力
    與加害之程度及其他各種情形核定相當之數額，其數額是否
    相當，自應依實際加害情形與被害人所受之痛苦及雙方之身
    分、地位、經濟狀況等關係決定之，是上訴人名下雖有3 筆
    房地，但上開房地均經設定高額抵押權，上訴人年邁，平日
    賣香所得僅足以餬口，原審判決上訴人應賠償3 萬元，亦屬
    過高。上訴人不服，提起上訴，並聲明求為：(一)原判決不利
    上訴人部分均廢棄。(二)上開廢棄部分，被上訴人在第一審之
    訴駁回。
四、經查，被上訴人主張之前開事實，業據證人張秋月於偵查中
    證述明確（見臺灣板橋地方法院檢察署96年度偵字第2039號
    偵查卷第17頁、第18頁），輔以證人張秋月與上訴人間並無
    任何嫌隙或仇怨，證人張秋月與被上訴人間亦無何等特殊之
    情誼，證人張秋月當無甘冒偽證刑責誣陷上訴人之可能，證
    人張秋月之證言應屬可信，是被上訴人前開主張，自堪信為
    真正。
五、按因犯罪而受損害之人，於刑事訴訟程序得附帶提起民事訴
    訟，對於被告及依民法負賠償責任之人，請求回復其損害；
    其請求之範圍，依民法之規定，刑事訴訟法第487 條定有明
    文。次按因故意或過失，不法侵害他人之權利者，負損害賠
    償責任。不法侵害他人之身體、健康、名譽、自由、信用、
 ? 隱私、貞操，或不法侵害其他人格法益而情節重大者，被害
    人雖非財產上之損害，亦得請求賠償相當之金額。其名譽被
    侵害者，並得請求回復名譽之適當處分。民法第184 條第1
    項前段、第195 條第1 項分別定有明文。上訴人於前揭時地
    妨害被上訴人名譽之事實，業如前述，被上訴人依據上開侵
    權行為之法律關係請求上訴人負損害賠償責任，洵無不合。
六、復按慰撫金之多寡，應斟酌雙方之身分、地位、資力與加害
    之程度及其他各種情形核定相當之數額，其金額是否相當，
    自應依實際加害情形與被害人所受之痛苦及雙方之身分、地
    位、經濟狀況等關係決定之。查被上訴人係14年4 月16日出
    生，國中肄業，之前曾從事法院翻譯工作，自結婚後即無工
    作，名下有位於臺北縣中和市之房地共7 筆，財產總額合計
    3,033,156 元；上訴人則係30年2 月12日生，小學畢業，名
    下有位於臺北縣中和市之房屋及土地各3 筆，財產總額合計
    5,367,000 元，此據被上訴人於原審時陳明在卷，且有兩造
    之年籍資料與稅務電子閘門財產所得調件明細表附卷足參。
    本院審酌兩造當事人之身分、教育程度、社會地位、資力、
    經濟狀況，兼衡上訴人誹謗被上訴人名譽之方式及被上訴人
    因上訴人本件侵權行為所受之痛苦程度等一切情狀，認被上
    訴人請求非財產上之損害賠償10萬元，尚屬過高，應予核減
    為3 萬元，方稱允適，超過部分尚屬無據，應予駁回。是則
    原審判命上訴人給付被上訴人上開金額，及自起訴狀繕本送
    達上訴人之翌日即96年9 月13日起至清償日止，按週年利率
    百分之5 計算之利息，並以本件係所命給付金額未逾50萬元
    之判決，依刑事訴訟法第491 條準用民事訴訟法第389 條第
    1 項第5 款之規定，應由法院依職權宣告假執行，於法均無
    不合，上訴意旨指摘原判決不當，求予廢棄改判，為無理由
    ，應予駁回。
六、據上論結，本件上訴為無理由，依刑事訴訟法第498 條、第
    501 條、第491 條、民事訴訟法第436 條之1 第3 項、第
    449 條第1 項，判決如主文。
中    華    民    國    97    年    3     月    12    日
                    刑事第十六庭  審判長法  官  白光華
                                        法  官  楊志雄
                                        法  官  曾淑娟
上列正本證明與原本無異。
本判決不得上訴。
                                        書記官  謝雪紅
中    華    民    國    97    年    3     月    13    日


司法院資訊處製作；財團法人民間司法改革基金會備份。
